【裁判字號】    98,交聲,3821
【裁判日期】    981230
【裁判案由】    違反道路交通管理處罰條例聲明異議
【裁判全文】
臺灣臺北地方法院交通事件裁定        98年度交聲字第3820號
原處分機關  臺北市交通事件裁決所
受處分人    甲○○
上列異議人即受處分人因違反道路交通管理處罰條例案件，對於
原處分機關臺北市交通事件裁決所於民國98年9月16日所為之處
分（原處分案號：北市裁申字第裁22-AEY027179號、北市裁申字
第裁22-AEY027180號）聲明異議，本院裁定如下：
    主  文
原處分均撤銷。
甲○○均不罰。
    理  由
一、按汽車駕駛人，駕駛汽車不服從交通勤務警察或依法令執行
    交通指揮、稽查任務人員之指揮或稽查，而本章各條無處罰
    之規定者，處新臺幣（下同）900 元以上1800元以下罰鍰；
    汽車駕駛人有第60條第2項第1款情形者，除依原條款處罰鍰
    外，並予記違規點數1點，道路交通管理處罰條例第60條第2
    項第1款、第63條第1項第1款亦有明文。次按汽車駕駛人，
    不依遵行之方向行駛者，處600元以上1,800元以下罰鍰，復
    為道路交通管理處罰條例第45條第1款所明文規定。再汽車
    駕駛人駕駛汽車有違反道路交通管理處罰條例第45條規定者
    ，除應依該條所規定之罰緩處罰外，並予記違規點數1點，
    亦為道路交通管理處罰條例第63條第1項第1款所明定。而按
    道路交通安全規則第2條第1項第1款及道路交通管理處罰條
    例第3條第8款均明文規定該等有關道路交通管理法規所指之
    「汽車」，均包括「機器腳踏車」。
二、原處分意旨略以：異議人即受處分人甲○○於民國98年6月6
    日中午12時15分許，在臺北市○○街30號前，騎乘車號996-
    CLG號重型機車，竟未依遵行方向行駛，遇臺北市政府警察
    局大安分局員警鄭仲甫當場鳴笛並以指揮棒示意制止受處分
    人，惟受處分人竟未服從交通勤務警察之指揮制止停車而逃
    逸，經執勤警員以受處分人有道路交通管理處罰條例第45條
    第1款、第60條第2項第一款規定之行為掣發北市警交字第AE
    Y027179號、第AEY027180號舉發違反道路交通管理事件通知
    單（下稱舉發通知單）予以舉發，受處分人逾舉發通知單上
    所載應到案日期（即98年7月6日）30日內向原處分機關即臺
    北市交通事件裁決所申訴後，經原處分機關請舉發單位調查
    結果，仍認受處分人有前述違規行為，原處分機關乃依道路
    交通管理處罰條例第45條第1款、第60條第2項、第63條及違
    反道路交通管理事件統一裁罰基準表之規定，分別裁處受處
    分人罰鍰1,200元，併記受處分人違規點數1點。
三、受處分人聲明異議意旨略以：伊於裁決書上所載日期時間，
    並未經過違規地點，也無看到任何警員攔停，自無任何未依
    遵行方向行駛，未服從交通勤務警察之指揮制止停車而逃逸
    之行為等語。
四、經查：
（一）本件原處分意旨以受處分人甲○○於98年6月6日中午12時
      15 分許，在臺北市○○街30號前，騎乘車號996- CLG號
      重型機車，竟未依遵行方向行駛，遇臺北市政府警察局大
      安分局員警鄭仲甫當場鳴笛並以指揮棒示意制止受處分人
      ，惟受處分人竟未服從交通勤務警察之指揮制止停車而逃
      逸，經執勤警員以受處分人有道路交通管理處罰條例第45
      條第1款、第60條第2項第一款規定之行為掣發北市警交字
      第AE Y027179號、第AEY027180號舉發違反道路交通管理
      事件通知單（下稱舉發通知單）予以舉發受處分人逾舉發
      通知單上所載應到案日期（即98年7月6日）30日內向原處
      分機關即臺北市交通事件裁決所申訴後，經原處分機關請
      舉發單位調查結果，仍認受處分人有前述違規行為，原處
      分機關乃依道路交通管理處罰條例第45條第1款、第60條
      第2項、第63條及違反道路交通管理事件統一裁罰基準表
      之規定，分別裁處受處分人罰鍰1,200元，併記受處分人
      違規點數1點等情，固有上開北市警交字第AEY027179號、
      第AEY027180號舉發違反道路交通管理事件通知單等件在
      卷可證。
（二）惟針對本案之舉發經過，證人即執勤警員鄭仲甫於本院調
      查時具結證稱：當時伊在路口執行勤務，那時看到受處分
      人從麗水街逆向行駛，即庭呈照片圖像2右上角那張，伊
      站於休旅車的位置，受處分人從30號即金山南路129巷那
      邊就逆向，至潮州街就右轉，潮州街是雙放，但麗水街從
      和平東麗水街口至金華街麗水街口都是單向，受處分人騎
      行人專用，伊要攔停受處分人不可能撲倒受處分人，受處
      分人看到伊就一直往角落偏，但伊若衝過去就違反比例原
      則，所以伊是示意與吹口哨的方式攔停受處分人，但受處
      分人仍騎走藕無法用其他強制手段，所以只好事後逕行舉
      發，因也考慮到受處分人之安全，受處分人騎乘是偉士牌
      整台白色的車子。伊不記得受處分人的樣子，偉士牌白色
      是當場看到的顏色，且顏色、廠牌及ＣＣ數是查得到的，
      但是查不到車型，而伊記得受處分人當時騎乘的車型是偉
      士牌的機車，伊事後返回工作處也有註記於工作簿上，伊
      確實是當場有看到那個車子才加以舉發的。受處分人行照
      登記是白色，伊於舉發查詢資料，伊當時在查第一行就是
      伊，那台車登記就是白色，伊不知道是否是受處分人事後
      再變更顏色等語（見本院98年度交聲字第3820號卷第21頁
      至第23頁），然受處分人前開車號996- CLG號重型機車廠
      牌為偉士牌，是偉士牌並非其車型，有車號查詢重型機車
      車籍表在卷可佐（見同上本院卷第37頁），又上開重型機
      車於當時之顏色確為黑色乙情，業經本院函詢臺北市監理
      處，經臺北市監理處以98年11月5日北市監北字第0986200
      2500號函附車號996-CLG號重型機車機車異動歷史查詢表
      、過戶登記書、雙方車主資料（見同上本院卷第60頁），
      復經受處分人庭呈之上開車輛之行照、車輛照片4紙等件
      （見同上本院卷第42頁至第66頁），確認無訛，核與受處
      人陳稱：伊的車子買來就是黑色的等語相符。再衡諸證人
      鄭仲甫經本院質之是否能確定舉發當時違規車輛為白色後
      ，具結證稱：伊確定當時所看到的是白色的等語（見同上
      本院卷第22頁反面）明確，足見，證人鄭仲甫所證述違規
      車輛為白色乙情並非來自於事後查詢資料之影響，是證人
      當時所見之違規車輛顯與受處分人上開車輛有所未符，證
      人亦證稱伊不能確定受處分人之樣子等語；從而，由證人
      鄭仲甫之證述，既不能確認受系爭違規車輛確為受處分人
      上開車號996-CLG號重型機車，當亦不能認定受處分人卻
      有於上開時、地有原處分意旨所指有未依遵行方向行駛，
      遇臺北市政府警察局大安分局員警鄭仲甫當場鳴笛並以指
      揮棒示意制止受處分人，未服從交通勤務警察之指揮制止
      停車而逃逸之違規行為。
五、綜上，受處分人並無未依遵行方向行駛，遇臺北市政府警察
    局大安分局員警鄭仲甫當場鳴笛並以指揮棒示意制止受處分
    人，未服從交通勤務警察之指揮制止停車而逃逸之行為，原
    處分機關於裁決書上依道路交通管理處罰條例第45條第1款
    、第60條第2項、第63條及違反道路交通管理事件統一裁罰
    基準表之規定，分別裁處受處分人罰鍰1,200元，併記受處
    分人違規點數1點，即均難認為允洽，是均應由本院將原處
    分撤銷，改諭知受處分人不罰，以資適法。
五、據上論斷，應依道路交通案件處理辦法第二十條，裁定如主
    文。
中    華    民    國    98    年    12    月    30    日
                    交通法庭  法  官   鄭昱仁
上正本證明與原本無異。
如不服本裁定，應於裁定送達後5 日內向本院提出抗告狀。
                              書記官   宋德華
中    華    民    國    98    年    12    月    30    日

司法院資訊處製作；財團法人民間司法改革基金會備份。
